【裁判字號】    92,上易,490
【裁判日期】    920530
【裁判案由】    家庭暴力防治法
【裁判全文】
臺灣高等法院高雄分院刑事判決                    九十二年度上易字第四九號
      上  訴  人
      即  被  告  乙○○
右上訴人因違反家庭暴力防治法案件，不服臺灣高雄地方法院九十一年度易字第一九
一號中華民國九十二年三月七日第一審判決（起訴案號：臺灣高雄地方法院檢察署九
十年度偵字第二０三七九號）及移
第一二一二號、九十一年度偵字第五十號、臺灣臺南地方法院檢察署九十一年度偵字
第二五八六號），提起上訴，本院判決如左：
    主  文
上訴駁回。
    事  實
一、乙○○與甲○○係夫妻，二人間具有家庭暴力防治法第三條第一款所定之家庭成
    員關係；乙○○曾於民國九十年四月二十三日經臺灣高雄地方法院依家庭暴力防
    治法第十三條規定，以九十年度家護字第三四九號民事通常保護令裁定，令其不
    得對甲○○實施身體或精神上不法侵害之行為，亦不得直接或間接騷擾甲○○，
    該保護令有效期間為一年，經乙○○於同年月二十七日十九時許，依法收受上開
    裁定後，雖明知該保護令內容，仍基於違反保護令之概括犯意，為下列行為：（
    一）於九十年九月二十八日九時許，在高雄市○○區○○街一二六號六樓住處，
    因與甲○○發生口角，即以拳、腳毆打甲○○頭部、胸部及手腳，致甲○○因此
    受有右耳後瘀傷、胸部挫傷、右上臂內側瘀傷、左大腿內側、右大腿外傷瘀傷等
    傷害（傷害部分業據撤回告訴）。（二）於九十年十月四日十五時五十分許，在
    高雄市○○區○○街一二六號六樓住處，乙○○因不滿甲○○多次前往任職之警
    局投訴，竟以拳、腳、椅子毆打甲○○，致其受有臉部血腫、左手六公分×六公
    分血腫、右膝五公分×四公分擦傷、左膝四公分擦傷等傷害（傷害部分業據撤回
    告訴）。
二、案經高雄市政府警察局楠梓分局報請臺灣高雄地方法院檢察署檢察官偵查起訴及
    移送併案審理。
    理  由
一、上訴人即被告乙○○於本院審判期日經合法傳喚，無正當理由不到庭，然據其以
    前於偵查、原審及本院調查時均坦承已合法收受上開民事通常保護令，並分別於
    九十年九月二十八日九時許、同年十月四日十五時五十分許，在高雄市○○區○
    ○街一二六號六樓住處，與甲○○發生爭執、拉扯，惟矢口否認有何違反保護令
    之犯行，辯稱：甲○○的傷都不是我造成的，九月二十八日的傷是她跟慈芮髮廊
    老闆「張小玲」起衝突，而十月四日的傷則是她在楠梓火車站附近因停車位問題
    和二名女子發生衝突所致等語。
二、經查：
（一）右開犯罪事實，業據被害人甲○○指訴綦詳，其指稱：九月二十八日九時許，
      在住處客廳，被告因懷疑我和慧本法師有曖昧關係，於是對我拳打腳踢，還拿
      椅子打我臉、腳、手臂、耳朵等處，那次我的耳朵被打得很嚴重，整個都腫了
      起來，因此我印象很深刻，我跟慈芮髮廊老闆「張小玲」是好友，我並未與她
      發生衝突，我的傷更不是和「張小玲」發生衝突而造成的；九十年十月四日當
      天，我都在家中看電視，準備看完電視要坐三點多的車去虎尾，並沒有去楠梓
      火車站，被告剛回來不久，就因為不滿我提出告訴一事跟我發生爭執，並用腳
      、手、椅子毆打我的臉、腳及手臂等處，還拉扯我的皮包，對我拳打腳踢等語
      （見原審卷第二十一頁、第五十二頁、第二二五頁，及九十年十月四日警詢筆
      錄）；核與證人即被告與告訴人所生之女葉可嘉於原審九十一年九月二日訊問
      時證稱：我和哥哥、媽媽在九十年九月間離開爸爸搬到雲林，之前還住在高雄
      時，爸爸常打媽媽，爸爸只要一回家就會跟媽媽吵架並打她，一個禮拜大概有
      二、三次，我記不清楚九月二十八日爸爸有沒有打媽媽，也不記得那時候搬到
      雲林了沒，因為爸爸幾乎每次回家都會打媽媽，搬到雲林後，爸爸從來沒有在
      雲林打過媽媽，但有一次媽媽回來雲林時有說她被爸爸打，那次媽媽的臉腫得
      很厲害，手腳也都有瘀青等語大致相符（見原審卷第一一九頁）；並有載明甲
      ○○於九十年九月二十八日受有右耳後瘀傷、胸部挫傷、右上臂內側瘀傷、左
      大腿內側、右大腿外傷瘀傷等傷害；於同年十月四日受有臉部血腫、左手六公
      分×六公分血腫、右膝五公分×四公分擦傷、左膝四公分擦傷等傷害之健仁醫
      院所出具編號第0000000000號受理家庭暴力事件驗傷診斷書二紙，
      及甲○○受傷情形之照片二幀在卷可憑。
（二）被告嗣後雖改稱：甲○○於九月二十八日、十月四日所受傷害，係先後與「張
      小玲」、楠梓火車站附近不詳名籍之二名女子發生衝突所致等語，然此與被告
      於原審九十一年五月八日訊問時供承：九月二十八日當天曾與甲○○爭執、拉
      扯，可能因此造成她受傷，我不是故意要打她的；而十月四日當天，我因責怪
      甲○○到處投訴，影響我工作，所以與她發生口角，我那時是要跟她把錢拿回
      來，因而有拉扯，她可能是因此才受傷的等語（見原審卷第十九頁）；及於九
      十二年二月十二日原審訊問時供稱：甲○○說她九月二十八日所受的傷是做清
      潔工作時跌倒造成等語（見原審卷第二二七頁、第二二八頁），亦不相符。
（三）被告於本院調查中請求傳訊證人代和西藥房老闆娘到庭做證，以證明九十年十
      月四日，在高雄市○○區○○路一七五號唯美照相館前，甲○○與二位小姐打
      架而受傷之事；又請求傳訊證人姚秀滿，以證明九十年九月二十八日當天，甲
      ○○在「慈雲寺」與人打架而受傷等情。然證人代和西藥房老闆娘及姚秀滿經
      本院傳訊均未到庭，其中證人姚秀滿曾向本院具狀，表示其係慈雲寺之出家人
      ，對於被告之家務事不便出面做證云云。因此本院認本件事證已明，無再次傳
      訊或拘提之必要，核此敘明。
（四）綜上所述，足見被告所辯，顯係卸責之詞，不足採信。本案事證明確，被告違
      反家庭暴力防治法犯行，堪以認定。
三、按家庭暴力防治法所稱家庭暴力者，謂家庭成員間實施身體或精神上不法侵害之
    行為，同法第二條第一項定有明文；被告於收受原審法院民事庭之民事通常保護
    令後，違反法院關於禁止其實施家庭暴力行為之裁定，核被告所為，係犯家庭暴
    力防治法第五十條第一款之違反法院依同法第十三條核發之通常保護令罪；被告
    先後二次違反保護令禁止實施家庭暴力行為裁定之行為，時間緊接，所犯罪名相
    同，顯係基於概括犯意反覆為之，為連續犯，應從一重論處，並依法加重其刑。
四、公訴意旨另以：被告乙○○與甲○○二人係家庭暴力防治法第三條第一款所定之
    家庭成員關係；被告已於九十年四月二十七日十九時許，收受臺灣高雄地方法院
    九十年度家護字第三四九號民事通常保護令，詎仍為下列違反保護令之行為：(一)
    九十年六月二十五日四時許，被告剛下班回家，為告訴人甲○○要出門爬山一事
    發生爭執，即動手毆打告訴人心臟、臉部、耳朵等處。(二)於九十年十二月十七日
    二十一時四十分許，在高雄市○○區○○街一二六號六樓住處，乙○○要求甲○
    ○補簽先前遺失之十二月份家庭費用領款收據，經甲○○拒絕，乙○○即作勢欲
    打人，致甲○○心生畏懼，不得不在領據上簽名，隨後又抓住甲○○之右手，強
    迫其按指印。(三)於九十一年一月二十日十六時許，葉東泰與甲○○相偕自雲林虎
    尾鎮返回高雄，途經台南縣北門鄉某不詳地點，因發生言語衝突，葉東泰遂向甲
    ○○恫稱：「如果害我沒有工作，我也不會讓你好過」等語，而為言語騷擾，因
    認被告尚涉有違反法院依家庭暴力防治法第十三條核發之通常保護令罪嫌云云。
（一）按犯罪事實應依證據認定之，無證據不得推定其犯罪事實；不能證明被告犯罪
      者，應諭知無罪之判決，刑事訴訟法第一百五十四條、第三百零一條第一項分
      別定有明文。而認定不利於被告之事實，須依積極證據，苟積極證據不足為不
      利於被告事實之認定時，即應為有利於被告之認定，更不必有何有利之證據，
      最高法院三十年上字第八一六號判例可資參照。又按告訴人之告訴，係以使被
      告受刑事訴追為目的，是其陳述是否與事實相符，仍應調查其他證據以資審認
      ，最高法院五十二年台上字第一三００號判例參照。
（二）本件公訴人認被告涉有此部分犯行，無非係以告訴人之指訴及健仁醫院所出具
      之診斷證明書一紙，資為論據；惟被告堅詞否認有此部分犯行，辯稱：告訴人
      六月二十五日所受的傷，是他自己爬山時跌倒造成的；十二月份家庭費用領款
      收據是告訴人自願簽的，我沒有強迫他；九十一年一月二十日我也沒有恐嚇、
      騷擾告訴人等語。
（三）經查：
    1.關於告訴人指訴其於九十年六月二十五日遭被告毆打成傷，雖據告訴人提出由
      健仁醫院所出具，載明其受有左眼角、雙側大腿瘀腫、右手臂抓傷等傷害之診
      斷證明書一紙；然關於經過情形，告訴人於九十一年十月七日原審訊問時指稱
      ：九十一年六月二十五日四點多，我起床要去爬山，被告剛好下班回來，即誣
      指我跟法師有染，不讓我去爬山，並動手打我的心臟、臉部、耳朵等處，導致
      我受傷等語；嗣於原審九十二年二月十二日訊問時卻改稱：當天中午我跟被告
      在火車站附近的台灣銀行相遇，被告看到我，就說有事跟我說，他一走過來，
      就用手抓住我的右手臂，指責我為何常常告他，又抓傷我左眼眶附近云云；其
      指訴顯然前後不一，是否屬實，已非無疑；且告訴人所指與驗傷單記載之傷勢
      不符，實無法據為支持其指訴之證據；參以告訴人於原審九十二年二月十二日
      訊問時亦稱：驗傷單上記載雙側大腿瘀傷並非被告毆打的，而是我自已爬山受
      傷的等語，顯見被告所辯並非無據；從而，僅憑告訴人差異懸殊之指訴及與所
      訴不符之驗傷單，實無法遽以認定告訴人如驗傷單上所載之傷勢，係被告所造
      成。
    2.本案告訴人雖指訴被告於九十年十二月十七日對其施以精神上、身體上不法侵
      害行為，強迫其在十二月份家庭費用領款收據上簽名及按指印；又於九十一年
      一月二十日向其嚇稱：「如果害我沒有工作，我也不會讓你好過」等言語騷擾
      云云，然亦自陳並無證人目睹上情，亦無證據可資證明；加以被告自始即堅決
      否認，且證人即九十一年一月二十日據報前往處理之台南縣佳里分局警員王福
      德亦於原審到庭證稱：我到場時被告是坐在車上，當時被告及告訴人完全沒有
      交談，我也沒有看到被告有任何恐嚇或騷擾告訴人之行為等語（見原審卷第二
      二六頁）
（四）綜上所述，被告所涉之前開犯行，既屬不能證明，復經本院調查亦無其他積極
      證據足認被告有何公訴人所指之前述違反民事通常保護令犯行，惟公訴人認此
      部分如成立犯罪，則與上開論罪科刑部分具有連續犯關係，屬於裁判上一罪，
      然該部分既未據公訴人起訴，且本院亦認為不成立犯罪，故應退回檢察官另行
      處理，併此敘明。
五、原審就公訴人起訴部分，以被告罪證明確，因予適用家庭暴力防治法第五十條第
    第一款、刑法第十一條前段、第五十六條、第四十一條第一項、罰金罰鍰提高標
    準條例第二條之規定，並審酌被告係警務人員，猶知法犯法，於收受通常保護令
    後，漠視其效力，數度毆打告訴人，且矢口否認犯行，毫無悔意，及其犯罪原因
    、手段、所受刺激、所生實害等一切情狀，量處有期徒刑四月，並諭知如易科罰
    金之折算標準；就移送併辦部分，認不成立犯罪。認事用法核無違誤，所處之刑
    亦屬適當，被告上訴意旨，仍執前詞，否認犯罪，指摘原判決不當，為無理由，
    應予駁回。
六、被告經合法傳喚，無正當理由不到庭，不待其陳述逕行判決。
據上論斷，應依刑事訴訟法第三百六十八條、第三百七十一條，判決如主文。
本案經檢察官方娜蓉到庭執行職務。
中    華    民    國      九十二      年      五      月     三十   日
                              臺灣高等法院高雄分院刑事第二庭
                  審判長法官  林正雄
                                        法官  張意聰
                                        法官  黃壽燕
右正本證明與原本無異。
不得上訴。
                                  法院書記官  黃富美
中    華    民    國      九十二      年      五      月    三十    日
附錄本判決論罪科刑法條：
家庭暴力防治法第五十條
違反法院依第十三條、第十五條所為之下列裁定者，為本法所稱之違反保
護令罪，處三年以下有期徒刑、拘役或科或併科新台幣十萬元以下罰金︰
一  禁止實施家庭暴力行為。
二  禁止直接或間接騷擾、接觸、通話或其他連絡行為。
三  命遷出住居所。
四  遠離住居所、工作場所、學校或其他特定場所。
五  命完成加害人處遇計畫：戒癮治療、精神治療、心理輔導或其他治療
    、輔導。


司法院資訊處製作；財團法人民間司法改革基金會備份。
